【裁判字號】    89,簡抗,73
【裁判日期】    891211
【裁判案由】    損害賠償
【裁判全文】
臺灣臺北地方法院民事裁定  八十九年度簡抗字第七三號
    抗  告  人    甲○○
    相  對  人    復華證券金融股份有限公司
                              .
    法定代理人    張邦昌      .
    訴訟代理人    潘莉臻      .
                  孫淑玲      .
    相  對  人    乙○○○○份有限公司  設彰化市○○路五三二號五樓
    兼法定代理人  丙○○      .
右當事人間請求損害賠償事件，抗告人對於中華民國八十九年十月二十五日本院台北
簡易庭八十九年度北簡字第一０八二六號第一審裁定提起抗告，本院裁定如左：
    主   文
原裁定關於駁回抗告人請求給付自民國八十九年七月二十日起至清償日止按週年利率
百分之五計算之利息，暨該部分訴訟費用之裁定均廢棄。
右開廢棄部分，發回原審法院。
抗告人其餘抗告駁回。
第一審、第二審抗告費用由抗告人負擔十分之九；餘由相對人乙○○○○份有限公司
負擔。
    理   由
一、本件抗告意旨：
    相對人乙○○○○份有限公司（以下簡稱建弘證券公司）雖稱，其非概括承受日
    豐證券公司之債權債務，則相對人丙○○自應與相對人復華證券金融股份有限公
    司（以下簡稱復華證券公司）負責賠償，因相對人復華證券公司侵占抗告人之財
    產，且相對人間串通詐騙，自應就此抗告人之損害連帶負賠償責任。
二、原審裁定係以：
    抗告人於民國八十一年間已就同一侵權行為法律關係，對相對人復華證券公司提
    起損害賠償訴訟，經本院於八十二年十一月十五日判決駁回抗告人之訴確定，業
    經調取本院八十二年度訴更字第二五號民事卷宗核閱無訛，抗告人就同一法律關
    係復提起本件之訴，違背民事訴訟法第四百條第一項不得更行起訴之規定為由，
    駁回抗告人之訴等語。
三、按民事訴訟法上所謂「一事不再理」原則，係指同一事件已有確定之終局判決而
    言。其所謂同一事件，必須同一當事人就同一法律關係而為同一請求，即當事人
    相同、訴訟標的相同及訴之聲明相同、相反或可代用之情況下方可，若此三者有
    一不同，即不得謂為同一事件，自不受確定判決既判力之拘束。又既判力係存在
    於確定判決之事實審言詞辯論終結時主張或否認之法律關係，既判力之發生，係
    以為確定判決之事實審言詞辯論終結時當事人主張或否認之法律關係為基礎。申
    言之，即僅關於其言詞辯論終結前所提出或得提出而未提出之攻擊或防禦方法有
    既判力，在為確定判決之事實審言詞辯論終結後所生之新事實，則為該確定判決
    之既判力所不及，最高法院二十九年上字第一二四四號判例可資參照。
四、經查：
（一）抗告人本件起訴意旨為伊於七十九年六、七月間，在原審被告乙○○○○份有
      限公司融資買進台達公司股票三張、每張新台幣（下同）五萬九千元，及廣豐
      公司股票三張、每張三萬三千五百元。嗣因股價下跌，抗告人拿股票補充擔保
      品，券商小姐未依財政部證券管理委員會規定開具股票信用交易清單予抗告人
      ，僅交付收據，抗告人不知應補繳若干元（蓋補繳股票應依前一天收盤價打七
      折，且需記載號碼），抗告人要求應依規定辦理，但券商不理，抗告人因此拒
      絕繳納，相對人即將上開六張股票侵占，爰依侵權行為法律關係訴請相對人給
      付四十三萬元及自支付命令狀繕本送達之翌日即八十九年七月二十日起至清償
      日止之法定遲延利息等語。
（二）抗告人前於八十一年十二月二日以其原名「陳吳耍」，對相對人復華證券公司
      就同一事件雖已提起訴訟，並經判決確定，業據調閱本院八十二年度訴更字第
      二五號民事卷宗核閱屬實。然抗告人所為聲明請求者僅為本金四十三萬元，並
      未包括遲延利息。則抗告人於前訴訟與本件訴訟之訴之聲明並不相同，亦非相
      反或可代用。且觀之本院八十二年度訴更字第二五號民事卷宗，該訴訟於八十
      二年十一月九日言詞辯論終結，並於八十二年十一月十五日宣判，抗告人於八
      十二年十一月二十日收受判決。則該判決之既判力亦僅止於八十二年十一月九
      日言詞辯論終結時，抗告人訴請相對人復華證券公司給付自八十九年七月二十
      日起至清償日止之法定遲延利息，已為上開為確定判決事實審法院言詞辯論終
      結後所產生之事實，自非本院八十二年度訴更字第二五號確定判決既判力所及
      。
五、次按原告之訴如其訴訟標的為確定判決效力所及者，法院應以裁定駁回之。又訴
    訟標的於確定之終局判決中經裁判者，除法律別有規定外，當事人不得就該法律
    關係更行起訴，民事訴訟法第二百四十九條第一項第七款、第四百條第一項定有
    明文。經查：抗告人原名為「陳吳耍」，此為抗告人所自承，並與本院依職權查
    詢抗告人之戶籍登記資料，其上之身分證統一編號與卷內以「陳吳耍」為名之買
    進賣出報告書之身分證統一編號相符，抗告人前於八十一年十二月二日以其原名
    陳吳耍，對相同之被告即抗告人復華證券公司，依據同一訴訟標的即侵權行為損
    害賠償請求權，為同一聲明即請求相對人復華證券公司給付四十三萬元，並經法
    院以抗告人對相對人復華證券公司之損害賠償請求權，已逾民法第一百九十七條
    規定之時效期間，相對人復華證券公司亦提出時效抗辯為由，於八十二年十一月
    十五日判決駁回抗告人之訴，抗告人於八十二年十一月二十日收受上開判決，對
    該判決並未提起上訴，業據調閱本院八十二年度訴更字第二五號民事卷宗核閱無
    訛，抗告人於原審言詞辯論期日、本院準備程序期日亦稱伊之前已就同一件事情
    起訴但遭敗訴（原審卷八十九年九月十四日言詞辯論筆錄、本院卷八十九年十二
    月十一日準備程序筆錄）。職故，抗告人之前已對相對人復華證券公司依據同一
    訴訟標的為相同聲明提起訴訟，應認抗告人之前所提起之訴訟，與系爭訴訟為同
    一事件，抗告人於受敗訴判決後並未提出上訴，則該判決亦已確定，應認抗告人
    與相對人復華證券公司，自應受本院八十二年度訴更字第二五號民事確定判決之
    既判力所拘束。從而，抗告人對相對人復華證券公司就同一事件復為上開請求，
    依民事訴訟法第四百條第一項、第二百四十九條第一項第七款規定，自無理由，
    不應准許，應予駁回。
六、末按民事訴訟法第四百八十二條固規定，對於裁定，得為抗告。惟抗告為受裁定
    之當事人或其他訴訟關係人，對於裁定聲明不服之方法，若非受裁定之當事人或
    其他訴訟關係人，即不得為之，最高法院四十四年台抗字第一０四號判例可資參
    照。抗告人雖對相對人建弘證券公司提起抗告，然相對人建弘證券公司並非原裁
    定之當事人，亦非訴訟關係人，則抗告人對相對人建弘證券公司提起本件抗告，
    自不合法，應予駁回。
七、綜上所述，抗告人訴請相對人復華證券公司給付遲延利息部分，非本院八十二年
    度訴更字第二五號民事確定判決既判力所及，原審以抗告人違反一事不再理原則
    為由裁定駁回抗告人之訴，就此部分，尚有未洽。抗告意旨對此部分雖未指摘，
    然此為應依職權調查之事項，不待當事人主張，法院即有審查之義務，原裁定既
    為不當，爰由本院將原裁定廢棄，由原審法院即本院台北簡易庭另為適當處理。
    關於抗告人請求相對人復華證券公司給付四十三萬元本金部分，則為既判力所及
    ，原審以抗告人違反一事不再理原則裁定駁回抗告人原審之訴，任事用法，並無
    違誤，抗告人指摘原裁定不當，求予廢棄，為無理由，應予駁回抗告。又，抗告
    人對相對人建弘證券公司提起抗告，因相對人建弘證券公司非原裁定之相對人，
    抗告人對之提起抗告，亦不合法，不應准許，應予駁回。
八、綜上所述，本件抗告關於對相對人復華證券公司請求給付遲延利息部分為有理由
    ，關於對相對人復華證券公司請求給付四十三萬元本金部分為無理由，關於建弘
    證券公司部分為不合法，依民事訴訟法第四百三十六條之一第三項、四百九十二
    條第一項、第四百九十二條第二項後段，第九十五條、第七十九條但書，裁定如
    主文。
中      華      民      國    八十九    年    十二    月      十一      日
                              民事第二庭
                                 審判長  法   官  丁蓓蓓
                                         法   官  吳光釗
                                         法   官  黃書苑
右為正本係照原本作成
本裁定不得抗告
中      華      民      國    八十九    年     十二     月      十九    日
                                      法院書記官  蔡梅蓮


司法院資訊處製作；財團法人民間司法改革基金會備份。
